臺灣臺中地方法院刑事判決
111年度訴字第776號
公  訴  人  臺灣臺中地方檢察署檢察官
被      告  紀東興


                    (另案在法務部○○○○○○○執行中）              林紀忠  男  (民國00年00月00日生)




指定辯護人  本院公設辯護人梁乃莉  
上列被告等因違反槍砲彈藥刀械管制條例案件，經檢察官提起公
訴（111年度偵字第4181號、111年度偵字第4458號），本院判決
如下：
    主  文
【紀東興】犯非法販賣刀械罪，處有期徒刑3月，併科罰金新臺
幣1萬元，有期徒刑如易科罰金，罰金如易服勞役，均以新臺幣1
千元折算1日。
【林紀忠】犯非法持有刀械罪，處有期徒刑1月，如易科罰金，
以新臺幣1千元折算1日。扣案如附表編號1所示之物沒收。又犯
非法持有具殺傷力之槍枝罪，處有期徒刑2年8月，併科罰金新臺
幣6萬元，罰金如易服勞役，以新臺幣1千元折算1日。扣案如附
表編號2、3-1所示之物均沒收。
    犯罪事實
一、紀東興、林紀忠均明知未經許可，不得販賣、持有受管制之
    刀械十字弓，紀東興竟基於非法販賣刀械之犯意，於民國11
    0年9月中旬之某時日，在位於臺中市某處拾得如附表編號1
    所示十字弓後，即自斯時起持有之，嗣於2日後，其以LINE
    通訊軟體與林紀忠聯繫該十字弓之交易事宜，雙方約定在臺
    中市某處見面後，即約定以紀東興積欠林紀忠之新臺幣（下
    同）1萬餘元抵償，而將該十字弓販賣予林紀忠，林紀忠即
    自取得該十字弓之時起，基於非法持有刀械之犯意，而持有
    之，並將該十字弓放置在其位於南投縣○○市○○路000號1樓2
    室之住處（下簡稱「南投文化路住處」）內。
二、林紀忠明知未經許可，不得持有具殺傷力之槍枝、子彈，竟
    仍基於非法持有具殺傷力之非制式手槍、子彈之犯意，於11
    0年11月1日，在臺中市某商圈，透過施明宏之介紹，以市值4
    萬5000元之第一級毒品海洛因作為代價，向真實姓名年籍不詳
    之某成年男子購入具有殺傷力之非制式手槍1支及非制式子彈1
    0顆（如附表編號2、3所示），而非法持有之，並將上開槍
    、彈放置在其南投文化路住處內。
三、嗣經警持本院核發之搜索票，於110年11月14日14時35分許
    ，至林紀忠位南投文化路住處執行搜索，而扣得附表編號1
    至3所示之物，始查悉上情。
四、案經臺中市政府警察局刑事警察大隊（下簡稱「臺中市刑大
    」）移送臺灣臺中地方檢察署檢察官偵查起訴。
    理  由
一、認定犯罪事實之依據：
    上開事實，業經被告紀東興、林紀忠於警詢、偵訊及本院審
    理時均坦承不諱，核與其等互為證人時所為證述、證人施明
    宏於警詢中所為之證述相符，並有本院110年聲搜字001534
    號搜索票、市刑大隊搜索扣押筆錄、扣押物品目錄表、內政
    部警政署刑事警察局111年1月7日刑鑑字第1108030584號鑑
    定書（含送鑑槍枝及子彈照片）、臺中市政府警察局110年1
    2月20日中市警保字第1100091952號函及附件（含刀械鑑驗
    相片、臺中市政府警察局刀械鑑驗登記表）、市刑大110年
    度槍保字第18號扣押物品清單及送鑑槍枝照片1張、市刑大1
    11年度彈保字第15號扣押物品清單及送鑑子彈照片1張送鑑
    十字弓照片1張、指認犯罪嫌疑人紀錄表（林紀忠指認紀東
    興）、林紀東持用之行動電話LINE擷取畫面8張、市刑大111
    年5月10日中市警刑三字第1110018889號函及附件在卷可稽
    ，且有扣案如附表編號1至3所示之物可佐，足認被告2人前
    揭任意性之自白，均核與事實相符，堪以採信。本件事證明
    確，被告2人上開犯行，洵堪認定，應依法論科。
二、論罪科刑：
  ㈠核①被告紀東興如犯罪事實一所為，係犯槍砲彈藥刀械管制條
    例第14條第1項之非法販賣刀械罪，其販賣前之持有行為，
    為販賣之高度行為吸收，不另論罪。②被告林紀忠如犯罪事
    實一所為，係犯槍砲彈藥刀械管制條例第14條第3項之非法
    持有刀械罪；如犯罪事實二所為，係犯同條例第7條第4項之
    非法持有具殺傷力之槍枝罪及同條例第12條第4項之非法持
    有子彈罪。
　㈡又非法持有、寄藏、出借槍砲彈藥刀械等違禁物，所侵害者
    為社會法益，如所持有、寄藏或出借客體之種類相同（如同
    為手槍，或同為子彈者），縱令同種類之客體有數個（如數
    支手槍、數顆子彈) ，仍為單純一罪，不發生想像競合犯之
    問題；若同時持有、寄藏或出借二不相同種類之客體（如同
    時持有手槍及子彈），則為一行為觸犯數罪名之想像競合犯
    （最高法院82年度台上字第5303號判決意旨參照）。是被告
    林紀忠同時持有上開子彈共10顆，應僅成立單純一非法持有
    子彈罪，而不以其所持有之子彈數量而分別成立數罪；又其
    係同時、地持有前揭槍枝1 支、子彈10 顆，係屬一行為觸
    犯上開2 罪名之想像競合犯，依刑法第55條規定，應從一重
    依槍砲彈藥刀械管制條例第7條第4 項之非法持有具殺傷力
    之槍枝罪處斷。被告林紀忠所犯上開2罪，犯意各別，行為
    互殊，應予分論併罰。
  ㈢按槍砲彈藥刀械管制條例第18條第4項規定：「犯本條例之罪
    ，於偵查或審判中自白，並供述全部槍砲、彈藥、刀械之
    來源及去向，因而查獲或因而防止重大危害治安事件之發生
    者，減輕或免除其刑。拒絕供述或供述不實者，得加重其刑
    至3分之1。」必須於偵查或審判中自白，並供述全部槍械、
    彈藥、刀械之來源及去向，因而查獲或因而防止重大危害治
    安事件之發生者，始能減免其刑，其立法本旨在鼓勵犯上開
    條例之罪者自白，將自己原持有之上揭違禁物所取得之來源
    ，與所轉手之流向，清楚交代，進而查獲該槍彈、刀械之
    來源供給者及所持有之槍彈、刀械去向（即得以一併查獲相
    關涉案者），或因而防止重大危害治安事件之發生，既能及
    早破獲相關之犯罪集團，並免該槍彈、刀械續遭持為犯罪所
    用，足以消彌犯罪於未然，自有減輕或免除其刑，以啟自新
    之必要；故犯該條例之罪者，雖於偵查或審判中自白，其內
    容如為自己持有者，無來源之供述（自行原始製造之類）或
    有來源而未供述全部來源，又如已經移轉持有者，未供述全
    部之來源及去向，或已全部供述，未因而查獲該槍砲、彈藥
    、刀械之來源及去向，如有其中之一項，即與上開規定應減
    免其刑之特別要件不合；此與法律規定自首或自白犯罪，未
    設特別條件，即得邀減免其刑之寬典者有別（最高法院97年
    度台上字第3105號判決意旨參照）。查被告林紀忠於本案偵
    查及審理中均自白本案全部犯罪事實，且供稱其本案遭查扣
    之刀械及槍、彈，①其中如附表編號1之十字弓係向被告紀東
    興購買，並向警方供出「紀東興」之姓名且指認之，員警方
    查獲被告紀東興上開非法販賣刀械之犯行，有市刑大111年1
    月21日中市警刑三字第1110003338號刑事案件報告書、被告
    林紀忠110年12月1日警詢筆錄及指認犯罪嫌疑人紀錄表在卷
    可查（見偵4458卷第25-27、33-37、39-41頁）；②又其中附
    表編號2、3所示槍、彈，被告林紀忠供稱係透過證人施明宏
    介紹而向某真實姓名年籍不詳之男子所購買，員警因此查獲
    證人施明宏幫助販賣槍彈犯行，亦有市刑大111年5月10日中
    市警刑三字第1110018889號函及檢附之刑事案件報告書、證
    人施明宏之警詢筆錄（見本院卷第107至121頁）存卷可考，
    是被告林紀忠上開犯罪事實一、二犯行，均應依槍砲彈藥刀
    械管制條例第18條第4項之規定予以減輕其刑。又被告林紀
    忠所犯非法持有子彈部分，雖與非法持有具殺傷力槍枝罪部
    分想像競合後，從一重論處非法持有具殺傷力槍枝罪，然就
    經想像競合之輕罪（即非法持有子彈）得減刑部分，本院於
    依刑法第57條量刑時，將併予審酌，附此敘明。
　㈣至辯護人雖為被告林紀忠主張：被告林紀忠購買槍、彈是為
    防身之用，因其罹患胃癌而有使用海洛因解除疼痛之需，擔
    心遭黑吃黑，始透過證人施明宏牽線購買本案槍、彈，被告
    林紀忠並非擁槍自重為非作歹之人，持有期間均未使用槍枝
    威嚇他人，亦未造成巨大危害，與持有具強大殺傷力槍砲者
    之惡性有所區隔，請求依刑法第59條規定減輕其刑云云。然
    刑法第59條之酌量減輕其刑，必於犯罪之情狀，在客觀上足
    以引起一般同情，認為即予宣告法定低度刑期，猶嫌過重者
    ，始有其適用（最高法院51年台上字第899 號判例意旨可資
    參照）。經查，被告林紀忠所犯槍砲彈藥刀械管制條例第7 
    條第4 項之非法持有具殺傷力之槍枝罪，本係基於所持有物
    品之危險考量而為之特別立法，自無徒以其持有上開物品之
    動機係為己防身或尚未持以為不法行為，無實質足生侵害他
    人之法益，即謂其足堪同情，避免過度斲傷規範威信，架空
    法定刑度而違反立法本旨；且審酌槍、彈之危險性甚高，為
    政府嚴禁之違禁物，對社會治安之危害非輕，而上開槍砲彈
    藥刀械管制條例所定之重刑，係為達防止暴力犯罪，以保障
    人民生命、身體、自由及財產等之安全之目的，被告林紀忠
    既明知持有槍、彈對社會治安有害，竟仍為之，具有相當之
    惡性，況其非法持有槍彈之犯行，業已依上開㈢所示規定減
    輕刑度，是其犯罪並無情輕法重之情況，核與刑法第59條所
    規定酌減其刑之要件不合，是辯護人此部分之主張，尚難憑
    採。
　㈤查被告紀東興曾有如起訴書犯罪事實欄所載之犯罪科刑及執
    行完畢情形，有臺灣高等法院被告前案紀錄表在卷可憑，起
    訴書就上開被告紀東興構成累犯之事實固已載明，且主張應
    依累犯規定加重其刑，惟檢察官於本件就被告紀東興有無構
    成累犯及應否加重其刑，除前案紀錄表外，均未具體指出證
    明之方法，參照最高法院刑事大法庭110年度台上大字第566
    0號裁定意旨，本院僅將其前科紀錄列為刑法第57條第5款所
    定「犯罪行為人之品行」之審酌事項，而不依刑法第47條第
    1項規定將被告紀東興論以累犯並加重其刑，併予敘明。
  ㈥爰審酌被告2人均明知刀械或槍彈對生命財產安全及社會秩序
    危害至鉅，仍無視國家制定法律嚴加查緝取締之禁令，未經
    許可而販賣或持有前揭違禁物，對於他人生命身體財產安全
    及社會治安均帶來相當程度之威脅及潛在危險，所為誠值非
    難；惟念及被告2人犯後始終坦承犯行之態度，且考量其等
    持有各該違禁物之時間長短、均未持以從事其他犯罪行為等
    情；兼衡被告2人之素行（臺灣高等法院被告前案紀錄表）
    及被告紀東興於本院審理中自承其高中肄業之智識程度、先
    前做鋁門窗工作，月收入5、6萬元，需扶養行動不便之父親
    ，經濟狀況勉持；被告林紀忠則陳稱其國中畢業之智識程度
    ，自106年間罹患胃癌後即無法工作，僅在妹妹開設之公司
    打工，經濟狀況勉持等一切情狀（見本院卷第136-137頁）
    ，各核情量處如主文所示之刑，並就被告紀東興、林紀忠各
    所犯非法販賣、持有刀械部分均諭知易科罰金之標準，且就
    其2人所犯之罪併科罰金部分均諭知易服勞役之折算標準，
    以資懲儆。
三、按違禁物，不問屬於犯罪行為人與否，沒收之，刑法第38條
    第1 項定有明文：
　㈠扣案如附表編號1之十字弓，係槍砲彈藥刀械管制條例之管制
    刀械，業經認定如前，屬違禁物，因被告紀東興已將之售予
    被告林紀忠，故僅被告林紀忠對之有所有權，應依刑法第38
    條第1 項規定，僅對被告林紀忠宣告沒收。
　㈡扣案如附表編號2、3所示之槍、彈，均具有殺傷力一情，已
    如前述，俱屬違禁物，除送鑑經試射之子彈因已不具子彈之
    性質與作用，而毋庸為沒收之諭知外，就附表編號2、3-1部
    分，則均應依刑法第38條第1 項規定予以沒收。　　
據上論斷，應依刑事訴訟法第299 條第1 項前段，判決如主文。
本案經檢察官張子凡提起公訴，檢察官王淑月到庭執行職務。
中　　華　　民　　國　　111 　年　　5 　　月　　31　　日
                  刑事第十七庭  審判長法  官  李宜璇
                                      法  官  何紹輔
                                      法  官  吳欣哲
以上正本證明與原本無異。
如不服本判決應於收受送達後20日內向本院提出上訴書狀，並應
敘述具體理由；如未敘述上訴理由者，應於上訴期間屆滿後20日
內向本院補提理由書（均須按他造當事人之人數附繕本）「切勿
逕送上級法院」。
中　　華　　民　　國　　111 　年　　5 　　月　　31　　日
                                      書記官  張雅如
◎附錄論罪科刑之法條
槍砲彈藥刀械管制條例第7條第4項
未經許可，持有、寄藏或意圖販賣而陳列第1項所列槍砲、彈藥
者，處5年以上有期徒刑，併科新臺幣1千萬元以下罰金。

槍砲彈藥刀械管制條例第12條第4項
未經許可，持有、寄藏或意圖販賣而陳列子彈者，處5年以下有
期徒刑，併科新台幣300萬元以下罰金。
 
槍砲彈藥刀械管制條例第14條第1項、第3項
（第1項）未經許可，製造、販賣或運輸刀械者，處3年以下有期
徒刑，併科新台幣100萬元以下罰金。
（第3項）未經許可，持有或意圖販賣而陳列刀械者，處1年以下
有期徒刑、拘役或新台幣50萬元以下罰金。

附表    編號    品 項           備  註   1 十字弓1把 送鑑驗結果為：弓身長約69公分，弓臂寬約66公分，係為發射箭矢之機械原理，屬槍砲彈藥刀械管制條例之管制刀械（見偵4181卷第99-109頁）   2 非制式手槍1支 送鑑定結果為：槍枝管制編號0000000000號；認係非制式手槍，由仿手槍外型製造之槍枝，組裝已貫通之金屬槍管而成，擊發功能正常，可供擊發適用子彈使用，認具殺傷力。 （見偵4181卷第85-98頁）   3 子彈10顆 送鑑定結果為： ①其中8顆為非制式子彈，由口徑9mm制式空包彈組合直徑約8.8mm金屬彈頭而成，採樣2顆試射，可擊發，認   具殺傷力。 ②其中2顆為非制式子彈，由口徑9mm制式彈殼組合直徑約8.8mm金屬彈頭而成，採樣1顆試射，可擊發，認具殺傷力。 （見偵4181卷第85-98頁）  3-1 上開編號3所示10顆子彈，其中未經試射之7顆子彈